臺灣臺中地方法院民事裁定　　　　　　　96年度財管字第67號
聲　請　人　丙○○
相　對　人　甲○○
上列聲請人聲請選任被繼承人乙○○遺產管理人事件，本院裁定
如下：
    主  文
選任甲○○（男、民國○○○年○月○○○日生、身分證統一編
號：Ｚ000000000號）為被繼承人乙○○（男、民國○
○○年○月○○日出生、身分證統一編號：Ｚ00000000
0號、生前住臺中市○○區○○里○○鄰○○街六七巷三０號四
樓之三、於民國九十六年一月二十九日死亡）之遺產管理人。
准對被繼承人乙○○之繼承人為承認繼承之公示催告。
聲請人應於收受本裁定之日起拾日內將本裁定登載公報、新聞紙
或其他相類之傳播工具壹日，並將登載證據檢送本院。
被繼承人乙○○之繼承人，應自前項公示催告最後登載新聞紙之
日起，壹年內承認繼承，上述期限屆滿，無繼承人承認繼承時，
被繼承人乙○○之遺產，於清償債權並交付遺贈物後，如有剩餘
即歸屬國庫。
聲請程序費用由被繼承人乙○○之遺產負擔。
    理  由
一、按繼承開始時，繼承人有無不明，而無親屬會議或親屬會議
    未於一個月內選定遺產管理人者，利害關係人得聲請法院選
    任遺產管理人，並由法院依公示催告程序，定六個月以上之
    期限，公告繼承人，命其於期限內承認繼承。次按公示催告
    之公告，應黏貼於法院之公告處，並登載於公報、新聞紙或
    其他相類之傳播工具；前項登載公報、新聞紙或其他相類之
    傳播工具之日期或期間由法院定之。又按民事訴訟法第五百
    四十二條及第五百四十三條之規定，除申報權利期間外，於
    依民法第一千一百七十八條所為之公示催告準用之，民法第
    一千一百七十七條、第一千一百七十八條第一項、第二項、
    民事訴訟法第五百四十二條、非訟事件法第一百五十二條均
    規定甚明。又先順序繼承人均拋棄其繼承時由次順序之繼承
    人繼承，其次順序繼承人有無不明或第四順序之繼承人均拋
    棄其繼承者，準用關於無人承認繼承之規定。民法第一千一
    百七十六條第六項亦著有明文。
二、本件聲請意旨略以：被繼承人乙○○（男、民國○○○年○
    月○○日出生、身分證統一編號：Ｚ000000000號
    、生前住臺中市○○區○○里○○鄰○○街六七巷三０號四
    樓之三）生前於八十八年九月二十八日與聲請人簽訂不動產
    買賣契約，買賣標的為臺中縣大甲鎮○○段八七七、八七九
    地號土地暨其上門牌號碼為臺中縣大甲鎮○○路三八號建物
    ，持分各二分之一，但因該二筆土地係耕地且未合於農業使
    用，當時礙於法令無法移轉所有權登記予被繼承人乙○○，
    雙方遂約定先行設定抵押權，現因農業發展條例第三十一條
    於九十六年一月十日修正，耕地移轉登記已毋須再檢附農業
    使用證明，但被繼承人乙○○已不幸於九十六年一月二十九
    日死亡，依民法第一千一百七十四條規定，繼承業已開始，
    惟其未婚無子女，父母、祖父母已歿，其餘繼承人紛紛拋棄
    繼承，致其繼承人處於有無不明之狀態，且其親屬會議未於
    法定期間內選定遺產管理人，聲請人為利害關係人，爰聲請
    鈞院選任遺產管理人等語，並提出不動產買賣契約書、除戶
    戶籍謄本、准予備查函等件為證。
三、經核聲請人所提之書證，並經本院依職權調取本院九十六年
    度繼字第六０八號等聲請拋棄繼承事件卷宗，核閱屬實，自
    堪信聲請人之主張為真實，且與上開法條尚無不合。
四、按司法院七十四年十月十五日院臺廳一字第０五七八六號函
    示：「此類拋棄繼承事件，多屬遺債大於遺產形同破產，儘
    量避免選任國有財產局為遺產管理人。」及「抗告人（按指
    國有財產局）係一公務機關，依國有財產法規定綜理國有財
    產事務，執行事務所需預算為全國人民納稅所得，倘顯無遺
    產可歸屬國庫，應即避免選任抗告人為管理人，乃司法院前
    揭函示精神所在，原法院就被繼承人遺產不足支付遺產管理
    費用之情形，苟如抗告人任遺產管理人，是否造成以國家資
    源管理對國庫毫無利益之財產並須墊付無法歸墊之管理費用
    ，無異使公器淪為私用，損及全民利益，令國庫遭受權利之
    侵害等情，未予審酌，遽依相對人之聲請，選任抗告人為遺
    產管理人，自有未洽」（臺灣高等法院八十七年家抗字第五
    四號、八十六年家抗字第一五六號裁判參照）。本件各順序
    繼承人均已拋棄被繼承人乙○○之遺產，有如前述。惟既被
    繼承人尚有其他親屬，自不宜選任國有財產局為管理人，以
    避免其代管私人遺產，而管理費用無法由被繼承人遺產歸墊
    ，導致利用全民資源負擔個人私務之支出，顯不符社會公平
    原則。是本院審酌認相對人甲○○雖已拋棄繼承，然其既為
    被繼承人乙○○之兄長，對於被繼承人乙○○生前之財產及
    債權債務關係，應較他人知詳，而相對人甲○○到庭亦表示
    ，願意擔任本件遺產管理人。是以，選任相對人擔任被繼承
    人乙○○之遺產管理人並無不妥，爰裁定如主文第一項所示
    ，並依法為承認繼承之公示催告。末按，民法第一千一百八
    十五條規定：第一千一百七十八條所定之期限屆滿，無繼承
    人承認繼承時，其遺產於清償債權，並交付遺贈物後，如有
    賸餘，歸屬國庫，附此敘明。
五、依非訟事件法第一百五十七條，裁定如主文。
中　　華　　民　　國　　96　　年　　7 　　月　　13　　日
                  家事法庭   　 法　官  王靜秋
以上正本係照原本作成。
如對本裁定抗告，須於裁定送達後十日內向本院提出抗告狀（須
附繕本）。
中　　華　　民　　國　　96　　年　　7 　　月　　13　　日
                  　　　　　　  書記官
